【裁判字號】    88,上易,56
【裁判日期】    890502
【裁判案由】    履行契約
【裁判全文】
臺灣高等法院臺中分院民事判決  八十八年度上易字第五十六號
上  訴  人  甲○○
被  上訴人  乙○○
右當事人間請求履行契約事件，上訴人對於中華民國八十八年三月十二日臺灣彰化地
方法院八十八年度訴字第八十一號第一審判決提起上訴，本院判決如左：
    主    文
上訴駁回。
第二審訴訟費用由上訴人負擔。
    事    實
甲、上訴人方面：
一、聲明：求為判決：(一)原判決廢棄。(二)被上訴人應給付上訴人新台幣伍拾萬元，及
    自支付命令送達翌日起至清償日止，按年息百分之五計算之利息。(三)第一、二審
１    訴訟費用由被上訴人負擔。
二、陳述：除與原判決記載相同者，茲引用之外，補稱：
(一)、上訴人與被上訴人之父洪吉於民國（下同）七十三年八月三十日，就彰化縣二林
    鎮○○段第三四六、三四六－二二、三四六－二三、三四六－二四、三四六－二
    五號（重測後分別為二林鎮○○段一○三○、一○三一、一○三二、一○三三、
    一○三四號）等五筆土地簽訂不動產預定買賣契約書，依契約書第二條規定，上
    訴人於簽定契約書時並交付定金新台幣（下同）一百萬元，且以洪吉之子洪允添
    為連帶出賣人。
(二)、惟其後上訴人多次要求洪吉辦理移轉登記，均未獲置理，嗣洪吉於七十六年十二
    月二十七日死亡，系爭土地分別由洪吉五名兒子即洪允添、洪燕吟、被上訴人乙
    ○○及洪燕清、洪政盛等人繼承，洪吉之子女繼承財產時，被上訴人多分一間樓
    房，洪吉的債務他要負擔，所以未向其他繼承人請求，其後被上訴人乙○○同意
    退還定金一百萬元，並分別於下述返還總計五十萬定金：
    七十八年八月六日返還十萬元。
    七十九年七月十三日返還二十萬元。
    八十年十月二十日返還十萬元。
    八十一年八月二日返還十萬元。
(三)、查系爭土地於洪吉死亡後，分別由其五子分割繼承，而該五子於八十年六月間，
    以贈與為原因移轉登記於各自之大兒子即洪樁秋、洪得勝、洪東熙、洪嘉成、洪
    維遜等人，則系爭土地已因可歸責於債務人事由而給付不能，依契約書第十條規
    定，上訴人得請求加倍返還定金；且被上訴人乙○○既同意返還該一百萬元，則
    依契約之約定及繼承關係，上訴人非不得請求被上訴人給付未償清之五十萬元。
(四)、又被上訴人同意返還一百萬元之事實，可由以下情事推知：
    七十八年至八十一年間被上訴人給付上訴人五十萬元。
    上訴人多次聲請調解，被上訴人均未到場，苟被上訴人不曾積欠上述款項，其
      自可義正詞嚴於調解委員前拒絕。
    上訴人曾多次向被上訴人要求給付未付之款項，並分別於八十三年九月八日、
    八十四年八月十四日、八十四年九月三十一日錄有電話錄音。
    查兩造間除系爭五十萬元款項未付外，並無其他金錢往來，而依該錄音內容，被
    上訴人一再陳述其現今沒有錢等旨觀之，被上訴人確有積欠上訴人上開款項，爰
    依該不動產預定買賣契約書請求被上訴人按約返還未償之款項。
三、證據：不動產預定買賣契約書影本一件、土地登記簿謄本五件、錄音帶一卷及錄
    音內容、戶籍謄本一件等為證。
乙、被上訴人方面：
一、聲明：求為判決：(一)上訴駁回。(二)第二審訴訟費用由上訴人負擔。
二、陳述：除與原判決記載相同者，茲引用之外，補稱：
    (一)、並不知其父洪吉有與上訴人訂定不動產預定買賣契約書一事。
    (二)、未積欠上訴人任何債務或同意償還定金一百萬元，更無償還五十萬元而現尚
        餘五十萬元未清償等事實。
      理  由
一、本件上訴人起訴主張，上訴人與被上訴人之父洪吉於七十三年八月三十日，就彰
    化縣二林鎮○○段第三四六、三四六－二二、三四六－二三、三四六－二四、三
    四六－二五號（重測後分別為二林鎮○○段一○三○、一○三一、一○三二、一
    ○三三、一○三四號）等五筆土地簽訂不動產預定買賣契約書，依契約書第二條
    規定，上訴人於簽定契約書時並交付定金一百萬元，且以洪吉之子洪允添為連帶
    出賣人。惟其後上訴人多次要求洪吉辦理移轉登記，均未獲置理，嗣洪吉於七十
    六年十二月二十七日死亡，系爭土地分別由洪吉五名兒子即洪允添、洪燕吟、被
    上訴人乙○○及洪燕清、洪政盛等人繼承，洪吉之子女繼承財產時，被上訴人多
    分一間樓房，洪吉的債務他要負擔，所以未向其他繼承人請求，其後被上訴人乙
    ○○同意退還定金一百萬元，並分別返還總計五十萬元定金；查系爭土地於洪吉
    死亡後，分別由其五子分割繼承，而該五子於八十年六月間，以贈與為原因移轉
    登記於各自之大兒子即洪樁秋、洪得勝、洪東熙、洪嘉成、洪維遜等人，則系爭
    土地已因可歸責於債務人事由而給付不能，依契約書第十條規定，上訴人得請求
    加倍返還定金；且被上訴人乙○○既同意返還該一百萬元，則依契約之約定及繼
    承關係，上訴人非不得請求被上訴人給付未償清之五十萬元，為此求為命上訴人
    給付如聲明之判決。被上訴人則以並不知其父洪吉有與上訴人訂定不動產預定買
    賣契約書一事且未積欠上訴人任何債務或同意償還定金一百萬元，更無償還五十
    萬元而現尚餘五十萬元未清償等情事，資為抗辯。
二、按當事人主張有利於己之事實，就其事實有舉證之責任，民事訴訟法第二百七十
    七條定有明文，查本件上訴人主張其與被上訴人父親洪吉間訂有不動產預定買賣
    契約書乙節，固據其提出該不動產預定買賣契約書影本一件為證，惟不僅為被上
    訴人所否認，雖簽定契約之一造洪吉死亡，被上訴人為其繼承人，惟上訴人對於
    上開不動產預定買賣契約書之真正及自七十三年八月三十日訂約起至本件提起訴
    訟時止，已近十五年，何以均未請求，其間是否因可歸責於被上訴人之父及其繼
    承人之原因而未能履行契約，均未舉證證明，且上訴人一再強調被上訴人繼承洪
    吉之財產時，被上訴人多分一間樓房，洪吉的債務他要負擔，所以未向其他繼承
    人請求，係因被上訴人已承擔此債務，而單獨對被上訴人請求，並稱被上訴人已
    償還五十萬元，現尚餘五十萬元未償還等主張，均為被上訴人所否認，而上訴人
    所提出之錄音帶譯文及聲請調解筆錄內容均不能證明上訴人之上開主張為真實，
    有錄音帶譯文及聲請調解筆錄附卷可查，上訴人復無其他方法就其所言提出具體
    事證以實其說，則空以被上訴人拒不出席調解委員會之調解及其所提之電話錄音
    內容等情，遂認被上訴人即有積欠前開款項未償，自難採信。上訴人既不能證明
    被上訴人確有允諾承受其被繼承人洪吉對於系爭不動產預定買賣契約因故無法履
    約請求退還定金乙節，故上訴人所為請求應返還未償還定金及加給法定遲延利息
    之判決，於法無據，本件事證已臻明確，兩造其餘攻擊防禦已無關於勝負之判斷
    ，爰不一一論列，並予敘明。原審據以駁回上訴人之請求，並無違誤，從而上訴
    意旨指摘原判決不當，求予廢棄改判，雖原審判決就被上訴人為洪吉之繼承人，
    就洪吉之債務應按其應繼分比例負擔，因而認上訴人僅對被上訴人單獨請求返還
    定訂金，為無理由一節之見解，有所違誤，惟仍不影響判決結果之認定，是其上
    訴為無理由，應予駁回。
三、據上論結，本件上訴為無理由，依民事訴訟法第四百四十九條第一項、第七十八
    條，判決如主文。
中      華      民      國    八十九      年      五      月     二     日
~B1民事第二庭審判長法  官  童有德
~B2                法  官  饒鴻鵬
~B3                法  官  黃永泉
右為正本係照原本作成。
不得上訴。
~B                書記官  吳宗玲
中      華      民      國    八十九      年      五      月     三     日
                                                                        Ｅ


司法院資訊處製作；財團法人民間司法改革基金會備份。
